【裁判字號】    98,交抗,1505
【裁判日期】    980610
【裁判案由】    違反道路交通管理處罰條例
【裁判全文】
臺灣高等法院交通事件裁定            98年度交抗字第1505號
抗  告  人
即處分機關  交通部公路總局新竹區監理所新竹市監理站
代  表  人  呂瓊華
受  處分人  甲○○
上列抗告人，因受處分人違反道路交通管理處罰條例案件，不服
臺灣新竹地方法院，中華民國98年4 月30日裁定（98年度交聲字
第235號），提起抗告，本院裁定如下：
    主  文
抗告駁回。
    理  由
一、本件原裁定以：
(一)異議人甲○○駕駛車牌號碼FF2-610 號重型機車，於民國98
    年3 月31日21時50分，在新竹市○○路與湳雅街口酒後駕車
    ，酒精濃度測試值達每公升0.27毫克，為原舉發單位即新竹
    市警察局第一分局湳雅派出所警員填掣竹市警交字第E00000
    000 號舉發違反道路交通管理事件通知單予以舉發，異議人
    於應到案日期前至原處分機關聽候裁決，原處分機關依道路
    交通管理處罰條例第35條第1項第1款規定，裁處異議人罰鍰
    15000 元，吊扣普通貨車駕駛執照12個月，並施以道安講習
    。聲明異議意旨略以：異議人主張違規當時係駕駛重型機車
    ，惟原處分機關卻吊扣其普通貨車駕照一年，處罰顯屬過重
    ，且違反比例原則。異議人屬布農族山地原住民，家無恆產
    ，家有年邁母親及就讀高中之子皆須仰賴異議人撫養，異議
    人除駕駛車輛外別無一技之長，若異議人之普通貨車之駕照
    遭吊扣，在吊扣時間將失去工作，家庭勢必陷入困境，為此
    請求撤銷原處分等語。
(二)經查，異議人甲○○於98年3 月31日21時50分許，在新竹市
    ○○路與湳雅街口處，因酒後騎乘車牌號碼FF2-610 號重型
    機車為警攔停，測得其吐氣所含酒精成分為每公升0.27毫克
    ，有「汽車駕駛人酒精濃度超過規定標準」之違規行為，此
    為異議人所不否認，並有新竹市警察局舉發違反道路交通管
    理事件通知單可參，是異議人上開交通違規事實，應可認定
    。按，94年12月14日修正前之道路交通管理處罰條例第68條
    明定：「汽車駕駛人，因違反本條例及道路交通安全規則之
    規定，受吊扣或吊銷駕駛執照處分時，吊扣或吊銷其持有各
    級車類之駕駛執照」，惟該條文業經修正為：「汽車駕駛人
    ，因違反本條例及道路交通安全規則之規定，受吊銷駕駛執
    照處分時，吊銷其持有各級車類之駕駛執照」。此一條文修
    正理由略以：「原條文將違法或違規駕駛人所持有各級車類
    之駕駛執照一併吊扣或吊銷，失之過酷，影響人民工作及生
    活甚鉅，爰修正之」，此新修正條文，於94年12月14日修正
    公布並於95年3月1日起施行。
(三)本件異議人於98年3 月31日違規時，上開新修正之道路交通
    管理處罰條例第68條業已生效施行，自應適用修正後之規定
    ，僅吊扣其違法或違規當時所駕駛車輛之駕駛執照，不再吊
    扣其持有與駕駛違規車輛無關之其他各級車類之駕駛執照。
    是以，本件異議人違規時既係駕駛重型機車，其依法所受之
    處分應為限制其駕駛重型機車之權利，而應吊扣其重型機車
    駕駛執照，始符修正後該條例第68條規定意旨，然因異議人
    未領有重型機車之駕駛執照，於此情形，自無從處以異議人
    吊扣機車駕駛執照之處分，原處分機關因異議人無重型機車
    駕照可供吊扣，而逕行吊扣異議人其他駕駛執照，此舉顯已
    逾越修正後道路交通管理處罰條例第68條之規範意涵及範圍
    ，且對異議人之工作權造成極大之損害，故異議人辯稱不應
    吊扣其普通貨車駕駛執照等語，尚屬有據。從而，原處分機
    關依道路交通管理處罰條例第35條第1項第1款等規定，裁處
    異議人罰鍰15000 元，應接受道路交通安全講習，固無違誤
    。惟就裁處吊扣異議人普通貨車駕駛執照12個月之裁罰部分
    ，因異議人並未領有重型機車駕駛執照，無從處以吊扣處分
    ，又因其本件係騎乘重型機車違規，依道路交通管理處罰條
    例第68條規定修正之意旨，亦不得吊扣其現尚有效其他駕駛
    執照，原處分機關未審酌道路交通管理處罰條例第68條於94
    年12月14日修正之意旨，仍處分吊扣異議人普通貨車駕駛執
    照12個月之裁罰，即有未洽，應由法院將原處分撤銷，自為
    裁罰如原裁定主文所示，以資適法。核無不合。
二、按，道路交通案件處理辦法第20條前段規定，交通法庭認為
    聲明異議有理由或聲明異議雖無理由而原處分不當或違法者
    ，應以裁定將原處分經聲明異議部分撤銷，並自為裁定。次
    按，汽車（依道路交通管理處罰條例第3條第8款規定，包括
    機器腳踏車）駕駛人，駕駛汽車經測試檢定有酒精濃度超過
    規定標準者，處新臺幣（下同）15000元以上60000元以下罰
    鍰，並當場移置保管該汽車及吊扣其駕駛執照一年，並應接
    受道路交通安全講習，道路交通管理處罰條例第24條第1 項
    第2款、第35條第1項第1款，分別有明文。
三、抗告意旨略以：依異議人監理資料，異議人僅領有大貨車駕
    照，並無機車駕照，應有道路交通管理處罰條例第67條第6
    項之適用，原審裁定即有未合云云。惟查，原審已說明道路
    交通管理處罰條例第68條已修正為：汽車駕駛人，因違反本
    條例及道路交通安全規則之規定，受吊銷駕駛執照處分時，
    吊銷其持有各級車類之駕駛執照」。此修正意旨已載明吊銷
    與吊扣有別，本件異議人違規時已在新法施行後，自應適用
    新法上開規定，是異議人既有上開違規，雖得吊扣機車駕照
    ，但異議人因未請領機車駕照，即屬無從執行，乃將處分機
    關逕行吊扣貨車駕照違誤部分撤銷，並自為裁處，核無不合
    ，抗告意旨所稱上開條例第67條第6 項規定，核與本件不相
    契合，自無從援用。至處分機關如何在監理資料註記異議人
    應吊扣機車駕照係屬另一問題（參照台灣高等法院暨所屬各
    法院97年法律座談會554 頁研討結論），無礙原處分此部分
    違誤結論之認定。此外，抗告人別無其他舉證，從而，本件
    抗告核為無理由，應予駁回。
四、據上論結，應依道路交通案件處理辦法第26條，刑事訴訟法
    第412條，裁定如主文。
中    華    民    國    98    年    6     月    10    日
                  刑事第三庭審判長法  官  陳博志
                                  法  官  許永煌
                                  法  官  蔡聰明
以上正本證明與原本無異。
不得再抗告。
                                  書記官  陳建邦
中    華    民    國    98    年    6     月    10    日


司法院資訊處製作；財團法人民間司法改革基金會備份。
